【裁判字號】    97,消債抗,13
【裁判日期】    971009
【裁判案由】    更生事件
【裁判全文】
臺灣臺中地方法院民事裁定            97年度消債抗字第13號
抗  告  人  甲○○    國民
                      巷2號1.
抗告人因聲請更生事件，對於中華民國97年6月20日本院97年度
消債更字第185號裁定提起抗告，本院裁定如下：
    主       文
原裁定廢棄。
    理       由
一、本件原裁定以：抗告人聲請更生，就其聲請狀所述「有不可
    歸責於己致履行顯有重大困難之事由」及「房屋貸款」有關
    土地、建物登記謄本部分，認有訊問之必要，遂定於民國97
    年6月18日下午3時30分於本院民事執行處詢問室進行調查，
    並已於97年6月2日將通知送達抗告人，惟抗告人無正當理由
    不到場，因依消費者債務清理條例第46條第3款規定，裁定
    駁回其更生之聲請。
二、抗告意旨略以：抗告人因白天無人在家，無法收取信件，致
    未能準時到庭等語。
三、按債務人經法院通知，無正當理由而不到場，或到場而不為
    真實之陳述，或拒絕提出關係文件或為財產變動狀況之報告
    ，法院應駁回更生之聲請，消費者債務清理條例第46條第3
    款固定有明文。惟關於更生或清算之程序，除本條例別有規
    定外，準用民事訴訟法之規定，同條例第15條定有明文。且
    本條例規定應公告並送達文書予利害關係人者，其送達效力
    ，依民事訴訟法之規定，亦為消費者債務清理條例施行細則
    第8條所明定。而民事訴訟法第138條第1項及第2項規定：送
    達不能依同法第136條、第13 7條之規定為之者，得將文書
    寄存送達地之自治或警察機關，並作送達通知書二份，一份
    黏貼於應受送達人之住居所、事務所、營業所或其就業處所
    門首，另一份置於該送達處所信箱或其他適當位置，以為送
    達。寄存送達，自寄存之日起，經十日發生效力。復按，民
    法第120條第2項規定：「以日、星期、月或年定期間者，其
    始日不算入」；又民法第121條第1項規定：「以日、星期、
    月或年定期間者，以期間末日之終止，為期間之終止」。準
    此可知，寄存送達發生效力所應經之十日期間，係自寄存日
    之翌日起算，並以其期間末日之終止，為十日期間之終止。
    此係為避免應受送達人因於外出期間受寄存送達，未能即時
    領取訴訟文書而知悉其內容，故特設寄存送達之規定，以保
    障其權益。查原法院受理抗告人聲請更生之事件後，旋即於
    97年5月27日以中院彥民執97消債更八字第185號函通知抗告
    人應於送達次日起7日內補正應提出之資料，該函並向抗告
    人於更生聲請狀上所載地址為送達，而於97年6月2日以寄存
    送達方式送達該函文。經抗告人於97年6月10日向原法院補
    正上開函文所載應提出之資料後，原法院即於97年6月12 日
    批示進行單，載明定於97年6月18日下午3時30分在詢問室進
    行調查，並命抗告人應提出土地及建物登記謄本，暨房貸資
    料到場。經原法院向抗告人於聲請狀所載地址送達通知書，
    因未會晤本人，亦無受領文書之同居人或受僱人，乃於97
    年6月17日將該通知書依法寄存於台中市警察局第六分局永
    福派出所，以為送達，此有各該通知書及送達證書附原法院
    卷可稽。依此以觀，前揭期日通知書顯於前一日即97年6月
    17日始為寄存送達，自97年6月18日起算10日期間，應於97
    年6月27日午後12時始發生合法送達之效力。故原法院於送
    達生效前，即命抗告人到院行調查程序，並進而以抗告人無
    正當理由未遵期到場為由，裁定駁回其更生之聲請，於法自
    有違誤。抗告人抗告意旨請求廢棄原裁定，為有理由，爰將
    原裁定廢棄，發回原法院更為適法之處理。
四、據上論結，本件抗告為有理由，依消費者債務清理條例第11
    條第2項、第15條，民事訴訟法第495條之1第1項、第450條
    ，裁定如主文。
中    華    民    國    97    年    10    月    9    日
                  民事第二庭    審判長法  官  許秀芬
                                      法  官  周靜秀
                                      法  官  吳美蒼
正本係照原本作成。
本件不得再抗告。
中    華    民    國    97    年    10    月    9    日
                            書  記  官


司法院資訊處製作；財團法人民間司法改革基金會備份。
